臺灣高等法院刑事判決　　　　　　　　95年度上訴字第1380號
上　訴　人
即　被　告　乙○○
　　　　　　　　　　　號
　　　　　　　　　　現於台灣桃園看守所
指定辯護人　本院公設辯護人　甲○○
上列上訴人因違反槍砲彈藥刀械管制條例案件，不服臺灣桃園地
方法院94年度訴字第1873號，中華民國95年3月23日第一審判決
（起訴案號：臺灣桃園地方法院檢察署94年度偵字第13792號）
，提起上訴，本院判決如下：
    主  文
原判決撤銷。
乙○○，未經許可持有可發射子彈具有殺傷力之改造手槍，累犯
，處有期徒刑參年捌月，併科罰金新臺幣拾萬元，罰金如易服勞
役，以新臺幣參仟元折算壹日。扣案之改造手槍壹把（含彈匣壹
個，槍枝管制編號：0000000000號）沒收。
    事  實
一、乙○○於前因偽造文書案件，經原審於民國92年1 月30日以
    91 年 度壢簡字第871 號判處有期徒刑3 月，於92年5 月31
    日確定，並於92年9 月25日易科罰金執行完畢；復因毒品危
    害防制條例案件，經原審於91年10月8 日以91年度壢簡字第
    10 31 號判處有期徒刑4 月，於91年12月8 日確定，並於92
    年8 月6 日易科罰金執行完畢。詎仍不知悛悔，明知於94年
    7 月3 日2 時30分許，在桃園縣八德市霄裡某處池塘邊，以
    新台幣（以下同）3 萬元之代價，自綽號「小明」真實姓名
    不詳之成年男子處取得之仿WALTHER 廠PPK/S 型半自動手槍
    製造之玩具手槍換裝土造金屬槍管而成之改造手槍1 把（含
    彈匣1 個，槍枝管制編號0000000000）及具殺傷力之土造子
    彈10 顆 （其共計取得25顆，其中1 顆當場試射用罄，另24
    顆均扣案，其中14顆經實際試射不具殺傷力，另10顆經實際
    試射鑑定認具殺傷力），未經許可不得持有，竟未經許可而
    非法持有之，並將之分別藏放於其所有車牌號碼K7─4829號
    自用小客車駕駛座門下方之置物夾層、後座腳踏板之塑膠袋
    、個人皮包內等處。嗣於94年7 月22日17時10分許，因桃園
    縣政府警察局大溪分局中新派出所警員葉元誠接獲線報檢舉
    乙○○持有槍枝、毒品，而帶隊前往桃園縣中壢市○○○路
    ○ 段52 3號7 樓乙○○住處埋伏，經警撥打電話與乙○○聯
    絡後，得乙○○同意入內搜索，而在其置於客廳沙發處之皮
    包內取出子彈1 顆，及與本案無關之第二級毒品安非他命1
    包，葉元誠再三詢問槍枝下落後，乙○○始供出上情，遂帶
    同警察前往其停放於桃園縣八德市○○路1357巷23號對面之
    上開自用小客車內取出上開改造手槍、其餘子彈具有殺傷力
    者10顆，不具殺傷力者14顆。
二、案經桃園縣政府警察局大溪分局請臺灣桃園地方法院檢察署
    檢察官偵查起訴。
    理  由
一、上開犯罪事實，業據被告乙○○於警詢及檢察官訊問、原審
    及本院審理時坦承不諱，並有桃園縣政府警察局大溪分局搜
    索扣押筆錄、車籍作業系統查詢認可資料、槍彈照片2幀在
    卷可稽，及上開改造手槍1把及子彈10顆扣案可證。而扣案
    之改造手槍經送請內政部警政署刑事警察局鑑定結果，認係
    仿WA LTHER廠PPK/S型半自動手槍（含彈匣1個）製造之玩具
    手槍換裝土造金屬槍管而成之改造手槍（含彈匣1個，槍枝
    管制編號0000000000），其機械性能良好，可擊發適用子彈
    ，認具殺傷力，暨扣案之子彈10顆可擊發，認有殺傷力等情
    ，有內政部警政署刑事警察局94年8月8日刑鑑字第09401176
    78號號槍彈鑑定書、同局94年10月26日刑鑑字第0940153243
    號函、同局95年2月20日刑鑑字第0950018676號函附卷可稽
    ，足認被告上開具任意性之自白核與事實相符，而可採信。
    其中關於本件被告持有具殺傷力之子彈發數，除自扣案24
    發子彈中鑑定具殺傷力之10顆子彈外，雖被告自承於扣案之
    子彈外，尚當場試射擊發1顆子彈，然因該顆子彈未經鑑定
    ，實無法確知其是否具有殺傷力，且可擊發之子彈，亦可能
    因發射動能不足，而無殺傷力，據此，依「罪疑唯輕原則」
    ，應為有利於被告之認定，而認本件被告持有之具殺傷力子
    彈之數量僅有10顆。另關於被告雖於原審及本院審理時改稱
    其當場為警查扣之子彈共有30顆云云，然其於警詢中原係供
    承僅有24顆，此有卷附警詢筆錄記載明確可稽（參見偵查卷
    第12頁），且依卷內搜索扣押筆錄記載亦僅扣有24顆子彈，
    況本案扣案之子彈發數確僅係24顆，被告前揭於審理中所述
    ，顯係時間經過而錯誤記憶所致，應非事實，附此敘明。綜
    上，本件事證明確，被告持有具殺傷力之槍枝、子彈犯行，
    已堪認定，應予依法論科。
二、按刑法第62條所謂自首，係以對於未發覺之罪，向該管公務
    員自承犯罪而受裁判為要件。而該條所稱之「發覺」，若具
    有偵查犯罪職權之機關或人員，有確切之根據，對於行為人
    之犯罪得有合理之懷疑者，即屬當之。被告雖於原審準備程
    序、審判程序中辯稱：我是在警方不知情之情況下主動供出
    槍彈的云云（見原審94年12月19日準備程序筆錄、95年3 月
    9日審判筆錄），並在本院審理中辯稱：槍彈是我自己交給
    他們，不是警察自己查獲云云（見本院95年6月21日及95年
    12月27日審判筆錄），然經證人即本件查獲員警葉元誠於原
    審審理時結證稱：「（問：因何案調查被告？）根據線民檢
    舉被告持有槍械及毒品」、「我們是因為毒品及槍械的案件
    前往埋伏，後來被告有跟我們通電話，同意我們進入屋內，
    被告就打開他的皮包讓我們搜，有1顆子彈掉下來，因為線
    報檢舉被告還有槍，所以後來被告就帶我們到他屋外約100
    公尺距離處之車內取出槍枝」、「（問：你在被告住處發現
    槍枝？）我在他住處的時候，被告皮包掉出1顆子彈，子彈
    看起來是完整的，我跟他說線報檢舉你有1把槍且至少有6發
    子彈，被告先說是被南部友人借去，我就跟他說『不可能你
    皮包內有1顆子彈，而槍在南部』，所以被告才帶我們去取
    出槍枝」、「（問：線報中有無提到被告持有槍枝？）確實
    是說被告持有槍枝」、「（問：你之前查獲被告同居女友時
    ，其有無供出被告持有槍枝及子彈？）有。她還帶我們到南
    亞工專到處繞，說要叫被告拿出槍枝來，被告就趁此機會逃
    走」等語（見原審95年3月9日審判筆錄第2至6頁），可見在
    被告帶同警察取出扣案改造手槍之前，警察根據被告同居女
    友證述及線報檢舉明確提及被告持有槍枝、子彈等情，已對
    於被告持有槍枝、子彈之犯行產生合理懷疑。況自本件查獲
    過程以觀，於被告供出手槍之前，職司犯罪偵查工作之警察
    早在被告皮包內搜索取出子彈1顆，已經「查獲」被告持有
    子彈犯行，此當足以產生被告持有手槍之合理懷疑，否則，
    其等豈有再質問被告「不可能你皮包內有1顆子彈，而槍在
    南部」、「線報檢舉你有1把手槍、至少6發子彈」等語。本
    件被告供出扣案手槍之前，職司犯罪偵查工作警察葉元誠等
    人確已「發覺」被告上開犯罪事實，被告前開辯詞，顯非事
    實，不足採信，其所為核與自首要件不符，自不得依自首之
    例減輕其刑。
三、論罪科刑：
（一）核被告乙○○所為，係犯槍砲彈藥刀械管制條例第8條第4
      項之未經許可持有可發射子彈具有殺傷力之槍枝罪、第12
      條第4項之未經許可持有子彈罪。而按未經許可持有手槍
      ，其持有之繼續，為行為之繼續，亦即一經持有手槍，罪
      已成立，但其完結須繼續至持有行為終了時為止，其前後
      持有之行為，應以1持有行為加以評價。被告一行為同時
      觸犯槍砲彈藥刀械管制條例第8條第4項之未經許可持有可
      發射子彈具有殺傷力之槍枝罪及第12條第4項之未經許可
      持有子彈罪二罪名，為異種想像競合犯，應從一重之槍砲
      彈藥刀械管制條例第8條第4項未經許可持有可發射子彈具
      有殺傷力之槍枝罪處斷。
（二）按新修正刑法第2條第1項之規定，係規範行為後法律變更
      所生新舊法律比較適用之準據法，於新法施行後，應適用
      新法第2條第1項之規定，為「從舊從輕」之比較。新修正
      刑法第47條第1項關於累犯加重規定「受徒刑之執行完畢
      ，或一部之執行而赦免後，5年以內故意再犯有期徒刑以
      上之罪者，為累犯，加重本刑至二分之一。」，對新法施
      行前，故意再犯有期徒刑以上之罪，構成累犯之加重規定
      ，新舊法並無不同，依新修正刑法「從舊從輕」原則，應
      適用修正前刑法第47條規定。查被告於前因偽造文書案件
      ，經法院判處有期徒刑3月確定，並於92年9月25日易科罰
      金執行完畢；復因毒品危害防制條例案件，經法院判處有
      期徒刑4月確定，並於92年8月6日易科罰金執行完畢，此
      有台灣高等法院被告前案紀錄表在卷可稽，其於有期徒刑
      執行完畢後，5年內再犯有有期徒刑以上之本罪，為累犯
      ，應依修正前刑法第47條規定加重其刑。
四、原審據以對被告論罪科刑，固非無見。惟查：
      被告行為後，刑法第42條易服勞役之規定，業於94年2月2
      日修正公布刪除，並於95年7月1日施行，而95年7月1日修
      正施行前刑法第42條規定：「罰金應於裁判確定後2個月
      內完納。期滿而不完納者，強制執行。其無力完納者，易
      服勞役。易服勞役以1元以上3元以下，折算1日。但勞役
      期限不得逾6個月。罰金總額折算逾6個月之日數者，以罰
      金總額與6個月之日數比例折算。科罰金之裁判，應依前2
      項之規定，載明折算1日之額數。易服勞役不滿1日之零數
      ，不算。易服勞役期內納罰金者，以所納之數，依裁判所
      定之標準折算，扣除勞役之日期」，修正後之內容則為：
      「罰金應於裁判確定後2個月內完納。期滿而不完納者，
      強制執行。其無力完納者，易服勞役。但依其經濟或信用
      狀況，不能於2個月內完納者，得許期滿後1年內分期繳納
      。遲延1期不繳或未繳足者，其餘未完納之罰金，強制執
      行或易服勞役。依前項規定應強制執行者，如已查明確無
      財產可供執行時，得逕予易服勞役。易服勞役以新臺幣1
      千元、2千元或3千元折算1日。但勞役期限不得逾1年。依
      第51條第7款所定之金額，其易服勞役之折算標準不同者
      ，從勞役期限較長者定之。罰金總額折算逾1年之日數者
      ，以罰金總額與1年之日數比例折算。依前項所定之期限
      ，亦同。科罰金之裁判，應依前2項之規定，載明折算1日
      之額數。易服勞役不滿1日之零數，不算。易服勞役期內
      納罰金者，以所納之數，依裁判所定之標準折算，扣除勞
      役之日期」，比較修正前後之規定，當以修正後之規定較
      有利於被告，應適用修正後刑法第42條規定，原審於裁判
      時未及比較適用，對於被告權益之維護，自有未恰。被告
      上訴指摘原判決不當，辯稱有自首及連續犯規定之適用，
      雖無理由；惟原判決既有可議，自屬無法維持，應由本院
      將原判決撤銷，爰審酌槍砲彈藥殺傷力甚大，其未經許可
      之持有、流通等，危害人身安全及社會秩序至鉅，而為法
      所嚴禁，並經各類教育及傳媒廣為宣導週知，被告應無不
      知之理，其仍未經許可，恣意持有可發射子彈具有殺傷力
      之改造手槍及子彈，藐視公共安全規範，欠缺守法觀念，
      應予非難，兼衡被告持有前開改造手槍及子彈，尚查無其
      他犯罪目的，且所持有時間非長（未及1個月），即為警
      查獲，對於社會治安所生實際危害尚非嚴重，及其犯後供
      認無隱，態度尚稱良好等一切情狀，量處被告如主文所示
      之刑，並諭知罰金如易服勞役，以新臺幣3000元折算1日
      。至扣案之改造手槍（槍枝管制編號0000000000、含彈匣
      1個）1支，為違禁物，不問屬於被告與否，應依刑法第38
      條第1項第1款規定沒收。另扣案之改造子彈24顆，經全部
      送鑑驗試射，其中足可認定具殺傷力之改造子彈有10顆，
      不具殺傷力之改造子彈有14顆，而不具殺傷力者，本非屬
      違禁物，毋庸沒收，具殺傷力者，亦因子彈經試射，彈藥
      部分已因擊發而燃燒殆盡，其餘部分亦裂解為彈頭及彈殼
      ，已不具子彈外型及功能，不屬有殺傷力子彈，即不得視
      為違禁物，均毋庸宣告沒收，併予敘明。
五、臺灣桃園地方法院檢察署移送併辦之94年度偵字第1666號偵
    查案件併辦意旨略以：被告明知未經許可，不得持有可發射
    子彈具殺傷力之槍枝、子彈，竟仍於民國94年8月間，向不
    詳姓名之人購買仿BERETTA廠M9型半自動手槍製造之玩具手
    槍後，即自行換裝土造金屬槍管，將之改造為可擊發子彈具
    有殺傷力之改造手槍1支，並改造子彈23發，且自改造完成
    時起，加以持有，嗣於94年9月13日19時10分許，為警在桃
    園縣中壢市○○街208巷58弄底查獲，因認被告涉犯槍砲彈
    藥刀械管制條例第8條第4項之罪云云。惟查：被告於原審審
    理時自承：「（你本案既然被查獲持有槍枝，為何在本案查
    獲後，又去持有槍枝？）是因為後來朋友拿來給我，要跟我
    換一座佛雕像。」、「是因為人家突然拿來給我，我才持有
    這把槍枝、這些子彈的」（見原審95年3月9日審判筆錄第11
    頁），顯然上開併案意旨所載之犯罪事實，係被告於本案為
    警查獲之後而另行起意所為，參以上開併案意旨所載「被告
    自行換裝土造金屬槍管而改造為可擊發子彈具有殺傷力之改
    造手槍」一情，此應涉及槍砲彈藥刀械管制條例第8條第1項
    之製造其他可發射金屬或子彈具有殺傷力之槍枝罪嫌，與本
    案其所犯同條例第8條第4項之未經許可持有可發射子彈具有
    殺傷力之槍枝罪，其犯罪構成要件迥異，難認有何連續犯之
    裁判上一罪之關係，而上開併案意旨既未據起訴，即非本院
    所得審究，應退回檢察官另為適法之處理，附此敘明。
據上論斷，應依刑事訴訟法第369條第1項前段、第364條、第299
 條第1 項前段，槍砲彈藥刀械管制條例第8 條第4 項、第12條
第4項，刑法第11條前段、第55條、第38條第1項第1款，修正前
刑法第47條、第42條第2項，判決如主文。
本案經檢察官劉靜婉到庭執行職務。
中　　華　　民　　國　　96　　年　　1　　月　　17 　　日
　　　　　　　　　刑事第七庭審判長法　官 陳 正 雄
　　　　　　　　　　　　　　　　  法　官 許 錦 印
　　　　　　　　　　　　　　　　  法　官 蔡 光 治
以上正本證明與原本無異。
如不服本判決，應於收受送達後十日內向本院提出上訴書狀，其
未敘述上訴之理由者並得於提起上訴後十日內向本院補提理由書
（均須按他造當事人之人數附繕本）。
                                  書記官 陳 韋 杉
中　　華　　民　　國　　96　　年　　1 　　月　　19　　日
附錄：本案論罪科刑法條全文
槍砲彈藥刀械管制條例第8條
未經許可，製造、販賣或運輸鋼筆槍、瓦斯槍、麻醉槍、獵槍、
空氣槍或第4 條第1 項第1 款所定其他可發射金屬或子彈具有殺
傷力之各式槍砲者，處無期徒刑或5 年以上有期徒刑，併科新臺
幣1 千萬元以下罰金。
未經許可，轉讓、出租或出借前項所列槍枝者，處 5 年以上有期
徒刑，併科新臺幣 1 千萬元以下罰金。
意圖供自己或他人犯罪之用，而犯前二項之罪者，處無期徒刑或
 7 年以上有期徒刑，併科新臺幣 1 千萬元以下罰金。
未經許可，持有、寄藏或意圖販賣而陳列第 1 項所列槍枝者，處
 3 年以上10年以下有期徒刑，併科新臺幣700 萬元以下罰金。
第 1 項至第 3 項之未遂犯罰之。
槍砲彈藥刀械管制條例第12條
未經許可，製造、販賣或運輸子彈者，處 1 年以上 7 年以下有
期徒刑，併科新台幣 500 萬元以下罰金。
未經許可，轉讓、出租或出借子彈者，處 6 月以上 5 年以下有
期徒刑，併科新台幣 300 萬元以下罰金。
意圖供自己或他人犯罪之用，而犯前二項之罪者，處3年以上10
年以下有期徒刑，併科新台幣700萬元以下罰金。
未經許可，持有、寄藏或意圖販賣而陳列子彈者，處 5 年以下有
期徒刑，併科新台幣 300 萬元以下罰金。
第 1 項至第 3 項之未遂犯罰之。
